【裁判字號】    97,交抗,40
【裁判日期】    970122
【裁判案由】    聲明異議
【裁判全文】
臺灣高等法院臺南分院交通事件裁定      97年度交抗字第40號
抗  告  人  甲○○
上列抗告人因違反道路交通管理處罰條例案件，不服臺灣臺南地
方法院中華民國96年12月25日所為裁定（96年度交聲字第843號
），提起抗告，本院裁定如下：
    主  文
抗告駁回。
    理  由
一、本件抗告意旨略以：
  (一)抗告人即受處分人甲○○於96年8月11日下午10時28分許，
    駕駛車牌號碼ＱＮ５─４７０號機車（以下稱ＱＮ５─４７
    ０號機車）經台南市○○路○段與康樂街交岔路口，在黃燈
    狀況下搶行通過。詎於距離50公尺處即民權路3段188號食品
    冷涷行忽然竄出一位警員和替代役，以抗告人闖紅燈為由開
    立罰單。
  (二)按警察職權行使法第6條第1項第6款、第2項規定：行經指定
    公共場所、路段及管制者，要在適當距離放交通錐、警示燈
    牌等，其指定應由主管長官為之。是本件警員行使職權不符
    上開規定。
  (三)綜上所述，請求撤銷原裁定，更為合理之裁定云云。
二、原裁定理由意旨略以：
  (一)按汽車駕駛人，行經有燈光號誌管制之交岔路口闖紅燈者，
    處新臺幣1千8百元以上5千4百元以下罰鍰，並記違規點數3
    點，道路交通管理處罰條例第53條第1項及第63條第1項第3
    款分別定有明文。經查：
  1.臺南市警察局第二分局海安派出所警員以異議人甲○○曾於
    96年8月11日22時32分許，駕駛ＱＮ５─４７０號機車沿臺
    南市○○路○段由東往西方向行駛，而直行通過本件交岔路
    口時闖紅燈為由，對異議人開立本件舉發通知單，並經原處
    分機關以上揭違規事實明確，依道路交通管理處罰條例第53
    條第1項及依同條例第63條第1項第3款（原處分漏載第3款）
    ，裁處罰鍰1千8百元，並記違規點數3點等情，有本件舉發
    通知單及原處分各一份可稽。
  2.證人即舉發本件違規之警員蔡俊銘除具結證稱：當天我與另
    一位替代役男在本件交岔路口執行取締交通違規事件，巡邏
    車停於民權路3段188號前方，我們在巡邏車外面靠馬路處執
    勤，執勤位置距離本件交岔路口約10、20公尺，係朝本件交
    岔路口觀看而注意從民權路3段由東往西方向之車，該路口
    長約10公尺，因為該路口經常有人闖紅燈，所以我們會特別
    注意，依我站之位置可以很清楚看到本件交岔路口，且路邊
    均有路燈照明而明亮，當時民權路3段由東往西方向進入本
    件交岔路口之號誌已為紅燈，很多車已在停等紅燈時，只有
    1部異議人駕駛之機車闖過停止線而通過本件交岔路口，才
    會遭我們攔阻舉發等語外，尚證稱：我係確定異議人闖紅燈
    才會舉發，若從民權路3段由東往西方向進入本件交岔路口
    之號誌為黃燈，而在通過停止線後改為紅燈之情形，我不會
    攔阻舉發闖紅燈，一定是行駛於在民權路3段由東往西方向
    之車輛，在進入本件交岔路口之號誌為紅燈，同時康樂街方
    向之號誌為綠燈之狀況下猶闖紅燈通過本件交岔路口，始會
    攔阻等語至明。是舉發本件違規之警員，係面向本件交岔路
    口，而對從民權路3段由東往西方向進入本件交岔路口車輛
    之行進動向特別注意，且該處燈光明亮，視野並無受礙或不
    清之情況，復於確認從民權路3段由東往西行駛之車輛，係
    在通過進入交岔路口之停止線時，該號誌必須已為紅燈之嚴
    格標準下，始才進行攔阻舉發闖紅燈之動作。
  3.依上所述，警員係在視線清楚，並處於特別密切注意違規車
    輛之行進動態，以及秉持上揭嚴格之取締標準之情況下，始
    攔阻異議人並開單舉發，應足以排除誤看或誤為判斷之疑慮
    ，更況警員執行公務時，本身即受有行政懲處責任之監督，
    且其到庭具結作證，更係以刑事責任擔保其證言之真實性，
    並再參以警員與異議人毫不相識，並無故舊怨隙，衡情應無
    設詞虛構之必要等情綜合以觀，上開警員證述之本件違規及
    舉發之過程情節，應可採信。
  (二)綜上所述，異議人駕駛ＱＮ５─４７０號機車於本件交岔路
    口闖紅燈之違規事實，堪予認定，原處分機關據以依道路交
    通管理處罰條例第53條第1項及第63條第1項第3款等規定，
    並參酌違反道路交通管理事件統一裁罰標準表等相關內容，
    裁處如原處分所示之處罰，並無違誤，本件異議為無理由，
    應予駁回。
三、按交通勤務警察或依法令執行交通稽查任務人員，開單舉發
    違反道路交通管理處罰條例所列之違規事實，經公路主管機
    關或警察機關所為之裁決處罰，本質上為行政處分，係公務
    員基於職務上權力，依法就特定之具體事件所為具公法上效
    果之單方行政行為，基於公務員為公法上行為具有公信力之
    原則，該行政行為當可被推定為真正，其據以依法處分之事
    實認定亦為正確無誤。本此公信原則，乃立法者賦予行政機
    關制定違反道路交通事件統一裁罰標準及處理細則，使執勤
    警員得當機處分以達其維護交通秩序、安全之行政目的。次
    按執行交通勤務警察依法律規定製單舉發違反道路交通管理
    處罰條例所列之違規事實，並由公路主管機關加以處罰，即
    係行政處分，受處分人不服公路主管機關所為之處罰，依道
    路交通管理處罰條例第87條之規定向管轄地方法院聲明異議
    ，自屬行政救濟程序，其舉證責任分配，應採民事訴訟上舉
    證責任分配原則，87年10月28日修正公布之行政訴訟法第13
    6條同揭此旨，而明文規定準用民事訴訟法第277條舉證責任
    分配之原則。從而，本件既查無任何證據足資證明執勤員警
    有捏造事實違法取締之情事存在，則執勤警員本其維護交通
    秩序、安全職責所為之舉發，自應受到合法、正確之推定。
    而本件業經證人即舉發員警蔡俊銘於原審到庭具結證述，就
    其舉發經過，確認抗告人即受處分人確有於本件交岔路口闖
    紅燈之違規事實，又依證人所處位置、距離及取締抗告人之
    經過情形，足認證人對於抗告人違規當時情形，並無故為渲
    染或誇大其詞，從而其所為證詞應堪採信。抗告人雖執前開
    情詞置辯。然查，警察職權行使法第6條第1項第6款係規定
    ：警察於公共場所或合法進入之場所，得對於下列各款之人
    查證其身分：六行經指定公共場所、路段及管制站者。同條
    第2項則規定：前項第6款之指定，以防止犯罪或處理重大公
    共安全或社會秩序事件有必要者為限，其指定應由警察機關
    主管長官為之。並無『要在適當距離放交通錐、警示燈牌等
    』文字規定；又查，上述警察職權行使法所規範者，乃警察
    在『經指定』之公共場所、路段及管制站行使其職權事項，
    而非指本件警察於『有號誌管制』之『固定』路段，執行其
    交通違規舉發勤務至明。是告人以前詞指摘本件舉發不當，
    核屬無據。
四、綜上所述，本院審酌本件全卷證據資料，認抗告人於上揭時
    、地，駕車闖紅燈之違規情事，洵堪認定，則員警對抗告人
    違規事實所為之舉發行為，即非無據。從而，原處分機關依
    據道路交通管理處罰條例第53條第1項及第63條第1項第3款
    等規定，並參酌違反道路交通管理事件統一裁罰標準表等相
    關內容，裁處抗告人罰鍰新台幣1800元，並記違規點數3點
    ，於法尚無不合。原審認定原處分機關所為之裁處，並無違
    誤，因予駁回抗告人所提之聲明異議，本院經核原裁定認事
    用法，均無不當。抗告意旨指摘原裁定不當，請求撤銷原裁
    定，更為適當裁定云云，核無理由，應予駁回。
五、據上論結，應依道路交通案件處理辦法第26條，刑事訴訟法
    第412條，裁定如主文。
中    華    民    國    97    年    1     月    22     日
                  刑事第二庭    審判長法  官  葉居正
                                      法  官  吳勇輝
                                      法  官  郭千黛
以上正本證明與原本無異。
不得再抗告。
                                      書記官  尤乃玉
中    華    民    國    97    年    1     月    23    日


司法院資訊處製作；財團法人民間司法改革基金會備份。
